臺灣臺北地方法院民事判決　　　　　　　 94年度訴字第706號
原　　　告　乙○○
　　　　　　　　　　　　號
被　　　告　甲○○
訴訟代理人　張家聲律師
上列當事人間請求損害賠償事件，本院於民國94年8月18日辯論
終結，判決如下：
    主    文
被告應給付原告新臺幣伍拾貳萬玖仟柒佰拾捌元，及自民國八
十九年三月十五日起至清償日止按年息百分之八．八一計算之利
息。
原告其餘之訴駁回。
訴訟費用由被告負擔。
本判決第一項於原告以新臺幣壹拾柒萬陸仟元供擔保後，得假執
行。但被告如以新臺幣伍拾貳萬玖仟柒佰拾捌元為原告預供擔
保，得免為假執行。
原告其餘假執行之聲請駁回。
    事實及理由
一、原告起訴主張：原告於民國87年2月間，經由胞姊陳美玲向
    訴外人李水國購買坐落基隆市中山區○○○段九一地號土地
    及其上建物即門牌號碼基隆市○○路331巷13號4樓房屋（下
    稱系爭房地），嗣系爭房地過戶後，原告並以系爭房地向華
    信商業銀行股份有限公司（現更名建華商業銀行股份有限公
    司，下稱建華銀行）辦理抵押貸款，貸得新台幣（下同）
    2,760,000元（分成2筆，1筆為2,210,000元，1筆為550,000
    元）給付出賣人。而系爭房地之出賣人李水國始終未出面，
    胥由鄉根建設股份有限公司（下稱鄉根公司）負責人王秀春
    、股東袁仁清、職員簡良娟出面代為處理，價金亦由王秀春
    等人收取。惟辦妥貸款之後，鄉根公司拒不交付權狀正本、
    及建華銀行貸款所用之存摺及印章，嗣經協調解除買賣契約
    ，並於87年5月18日由簡良娟代理出面書立切結書，將系爭
    房地以買賣方式移轉登記至被告名下，再由被告委託其母王
    秀春於87年11月20日簽下協議書，承諾在2個月內將原告向
    建華銀行貸款之名義人變更為被告或被告指定之第三人，但
    被告嗣後並未履行承諾且不持續繳納本息，致建華銀行就前
    揭2,210,000元借款部分聲請拍賣系爭房地，經結算後原告
    尚積欠建華銀行1,692,424元，原告遂依法請求被告負賠償
    責任，並經本院91年度訴字第5686號、臺灣高等法院92年度
    上字第606號判決被告應賠償原告此部分之損害及200,000元
    之非財產上損害確定。另建華銀行將550,000元部分之借款
    ，向中央產物保險股份有限公司（下稱中央產險公司）投保
    消費貸款信用保險，因被告未依約繳納本息，建華銀行遂向
    中央產險公司請求理賠，中央產險公司並依保險法第53條及
    債權讓與之法律關係請求原告給付，經臺灣基隆地方法院92
    年度保險字第18號判決原告應給付中央產險公司550,000元
    ，及自89年3月15日起至清償日止按年息9.2%計算之利息確
    定。而原告此部分之損害係因被告未依約履行所致，是被告
    亦應負賠償責任。為此，爰依債務不履行之法律關係請求被
    告負賠償責任等語，並聲明：被告應給付550,000元，及自
    89年3 月15日起至清償日止按年息9.2%計算之利息。（二）
    原告願供擔保請准宣告假執行。
二、被告則以：原告係其胞姐陳美玲於87年2月23日向李水國購
    買系爭房地辦理移轉登記之登記名義人，而陳美玲與李水國
    於87年5月18日合意解除系爭房地買賣契約後，王秀春為受
    領陳美玲履行返還李水國系爭房地義務，故借用被告名義辦
    理移轉登記，是被告與原告或陳美玲間並無任何買賣關係存
    在，被告既對於陳美玲不負返還價金之義務，亦不因買賣關
    係而對原告負有支付價金之債務。又87年11月20日雖分由王
    秀春、陳美玲代理兩造締立協議，約定被告在兩個月期限內
    負責將借款名義人變更為自己或指定之人，但實際上協議書
    係原告胞姊陳美玲與被告之母王秀春為履行自己權義關係所
    訂定之契約，王秀春個人對於陳美玲所提出之保證，自與被
    告無涉，是原告縱因陳、王2人所立協議而獲有契約上之利
    益，依民法第269條第1項規定，原告亦僅得向系爭協議書之
    實際當事人陳美玲及王秀春請求給付，殊無逕向被告請求給
    付之理。另建華銀行向中央產險公司請求給付之保險金
    550,000元，其中76,673元之裁判費、執行費、規費於系爭
    房地拍賣時業已優先受償，建華銀行就此部分重複向中央產
    險公司請求保險給付，顯屬不當得利，原告就此部分自不得
    請求被告賠償等語置辯，並聲明：原告之訴及其假執行之聲
    請均駁回。如受不利判決，願供擔保請准免為假執行。
三、兩造不爭執之事實：
（一）原告於87年2月間，經由胞姊陳美玲向李水國購買系爭房
      地，嗣系爭房地過戶後，原告並以系爭房地向建華銀行辦
      理抵押貸款，貸得2,760,000元（分成2筆，1筆為2,210,
      000元，1筆為550,000元）給付出賣人。惟辦妥貸款之後
      ，李水國之代理人並未依約交付權狀正本及建華銀行貸款
      所用之存摺及印章，嗣雙方合意解除買賣契約，並於87年
      5 月18日由簡良娟代理出面書立切結書，將系爭房地以買
      賣方式移轉登記至被告名下，再由被告之母王秀春以被告
      之名義於87年11月20日簽下協議書，承諾在2個月內將原
      告向建華銀行貸款之名義人變更為被告或被告指定之第三
      人，但被告嗣後並未履行承諾且不持續繳納本息，致建華
      銀行就前揭2,210,000元借款部分聲請拍賣系爭房地，經
      結算後原告尚積欠建華銀行1,692,424元，原告遂依法請
      求被告負賠償責任，並經本院91年度訴字第5686號、臺灣
      高等法院92年度上字第606號判決被告應賠償原告此部分
      之損害及200,000元之非財產上損害確定。
（二）建華銀行另就前揭550,000元部分之借款，向中央產險公
      司投保消費貸款信用保險，因被告未依約繳納本息，建華
      銀行遂向中央產險公司請求理賠，中央產險公司並依保險
      法第53條及債權讓與之法律關係請求原告給付，經臺灣基
      隆地方法院92年度保險字第18號判決原告應給付中央產險
      公司550,000元，及自89年3月15日起至清償日止按年息
      9.2% 計算之利息確定。
四、得心證之理由：
    本件兩造所爭執之處，應在於原告是否為系爭房地之出賣人
    ？被告是否為買受人？建華銀行向中央產險公司請求給付之
    保險金550,000元，是否包括裁判費、執行費及規費76,673
    元？原告可請求被告賠償之金額為若干？茲分述如下：
（一）經查，本件被告雖否認兩造為系爭房地買賣契約之當事人
      ，但原告前曾就其受有積欠建華銀行1,692,424元之損害
      向被告請求負賠償責任，並經本院91年度訴字第5686 號
      、臺灣高等法院92年度上字第606號判決原告此部分全部
      勝訴確定，業如前述。而被告於前開損害賠償事件審理時
      並未否認兩造為系爭房地買賣契約之當事人，且被告之母
      王秀春於本院92年度訴字第6134號損害賠償事件審理時亦
      證稱：伊於87年11月20日簽立協議書時有經過被告之同意
      等語（參本院92年度訴字第6134號損害賠償事件93年5月
      26日準備程序筆錄），足見被告確實同意擔任系爭房地之
      買受人，是原告嗣後再以此為辯，顯非可採。
（二）次查，依被告提出消費者貸款信用保險理賠申請書觀之，
      建華銀行向中央產險公司申請理賠之金額為本金529,738
      元及利息20,262元，共計550,000元，並未包括裁判費、
      執行費及規費76,673元，故被告抗辯建華銀行重複申請保
      險給付，就此部分受有不當得利云云，亦非可取。
（三）再查，原告向華信銀行借用之550,000元，被告係自89年3
      月15日起未依約繳納本息，而當時所餘之本金為529,738
      元，利率則為年息8.81%，有建華銀行檢附之往來明細查
      詢單在卷足憑，是建華銀行對原告之債權應為本金
      529,738 元及自89年3月15日起至清償日止按年息8.81%計
      算之利息，此亦為中央產險公司自建華銀行所受讓之債權
      ，而原告就此部分所受之損害亦僅限於上開範圍，是原告
      主張其就此部分所受之損害為本金550,000元，及自89年3
      月15日起至清償日止按年息9.2%計算之利息云云，即有違
      誤。
五、綜上所述，本件因被告未履行承諾且不持續繳納本息，致系
    爭房地被拍賣，並致原告現仍積欠中央產險公司529,738元
    及自89年3月15日起至清償日止按年息8.81%計算之利息。從
    而，原告依債務不履行之法律關係求被告賠償如主文第1項
    所示金額，即屬有據，應予准許。逾此範圍之請求，即無理
    由，應予駁回。
六、假執行之宣告：
    兩造陳明願供擔保，聲請宣告假執行或免為假執行，經核原
    告勝訴部分，合於法律規定，爰分別酌定相當之擔保金額宣
    告之；原告其餘假執行之聲請，因訴之駁回而失所依據，不
    予准許。
七、訴訟費用負擔之依據：民事訴訟法第79條。
中　　華　　民　　國　　94　　年　　8 　　月　　31　　日
                                民事第五庭法  官 林秀圓
正本係照原本作成
如對本判決上訴，須於判決送達後20日內向本院提出上訴狀
中　　華　　民　　國　　94　　年　　8 　　月　　31　　日
                                          書記官 林蓮女
